ACORDAO-COMPLETO-2367265

ACÓRDÃO 7561/2019 ATA 28/2019 - PRIMEIRA CÂMARA

VISTOS, relatados e discutidos estes autos de aposentadoria deferida pela Justiça Federal da 3ª Região,
ACORDAM os Ministros do Tribunal de Contas da União, reunidos em sessão da Primeira Câmara, diante das razões expostas pelo Relator, com fundamento no art. 71, inciso III, da Constituição Federal e nos arts. 1º, inciso V, 39, inciso II, e 45 da Lei 8.443/1992, em:
9.1. considerar legal o ato de aposentadoria de interesse do sr. Edgard Polito, ordenando seu registro;
9.2. dar ciência desta deliberação ao órgão de origem.

Apreciação, para fins de registro, de aposentadoria concedida pela Justiça Federal da 3ª Região.

Primeira Câmara

Justiça Federal de 1º e 2º Graus da 3ª Região/SP.

3. Interessado: Edgard Polito (XXX.255.308-XX).

13.1. Ministros presentes: Walton Alencar Rodrigues (Presidente), Benjamin Zymler (Relator), Bruno Dantas e Vital do Rêgo.
13.2. Ministro-Substituto presente: Weder de Oliveira.

BENJAMIN ZYMLER

Adoto como relatório o parecer subscrito pelo Exmo. Sr. Procurador Júlio Marcelo de Oliveira:
“Trata-se do ato de aposentadoria em favor de Edgard Polito, Técnico Judiciário dos quadros da Justiça Federal de 1º e 2º Graus da 3ª Região/SP, que recebeu parecer pela ilegalidade da Secretaria de Fiscalização de Pessoal, em razão do pagamento a maior de quintos, conforme se extrai do seguinte excerto da instrução:
‘5. Constou do ato em exame o pagamento de incorporação de ‘quintos’ (3/5 de FC-4 e 2/5 de FC-5) . Entretanto, de acordo com o campo ‘Discriminação dos tempos em funções comissionadas’, o servidor exerceu a função FC-4 durante 4 anos, 8 meses e 13 dias (períodos intercalados entre 02/09/1985 e 16/11/1995) e a função FC-5 durante 1 ano, 4 meses e 26 dias (períodos intercalados entre 28/09/1987 e 30/11/1991) .
6. No caso, o servidor teria o direito de incorporar 4/5 da função FC-4 e 1/5 da função FC5.’
A unidade técnica considera irregular o pagamento de dois quintos de FC-5 ao interessado que exerceu tal função por 1 ano, 4 meses e 26 dias.
De acordo com os dados lançados no quadro ‘Discriminação dos Tempos em Funções Comissionadas’, tem-se os seguintes períodos aquisitivos para efeito de incorporação e atualização da vantagem do art. 62 da Lei 8.112/1990:
	Função
	Início
	Fim
		Dias
	Incorpora
	Quintos

	Chef.Setor-FC-4
	02/09/1985
	01/10/1985
	30
			
	Auxiliar II-FC-2
	06/11/1985
	22/01/1986
	78
			
	Aux.Espec-FC-2
	23/01/1986
	06/10/1986
	257
	365
	FC-2
	1/5 FC-2

	Aux.Espec-FC-2
	07/10/1986
	01/02/1987
	118
			
	Chef.Seção-FC-5
	28/09/1987
	31/12/1987
	95
			
	Supervisor-FC-5
	01/01/1988
	16/05/1988
	137
			
	Superv.Ass.-FC-4
	17/05/1988
	31/05/1988
	15
	365
	FC-5
	1/5 FC-2, 1/5 FC-5

	Superv.Ass.-FC-4
	01/06/1988
	31/05/1989
	365
	365
	FC-4
	1/5 FC-2, 1/5 FC-4, 1/5 FC-5

	Superv.Ass.-FC-4
	01/06/1989
	30/04/1990
	334
			
	Superv.Ass.-FC-4
	01/05/1990
	31/05/1990
	31
	365
	FC-4
	1/5 FC-2, 2/5 FC-4, 1/5 FC-5

	Superv.Ass.-FC-4
	01/06/1990
	24/07/1990
	54
			
	Superv.Ass.-FC-4
	17/12/1990
	14/01/1991
	29
			
	Supervisor-FC-5
	15/01/1991
	30/01/1991
	16
			
	Supervisor-FC-5
	31/01/1991
	10/06/1991
	131
			
	Supervisor-FC-5
	11/06/1991
	23/06/1991
	13
			
	Supervisor-FC-5
	01/08/1991
	08/08/1991
	8
			
	Supervisor-FC-5
	09/08/1991
	09/08/1991
	1
			
	Supervisor-FC-5
	10/08/1991
	16/09/1991
	38
			
	Supervisor-FC-5
	17/09/1991
	30/11/1991
	75
	365
	FC-5
	1/5 FC-2, 2/5 FC-4, 2/5 FC-5

	Secr.Diretor-FC-3
	08/09/1992
	09/08/1993
	336
			
	Superv.Ass.FC-4
	01/07/1993
	29/07/1993
	29
	365
	FC-3
	1/5 FC-3, 2/5 FC-4, 2/5 FC-5

	Superv.Ass.FC-4
	30/07/1993
	30/07/1993
	1
			
	Superv.Ass.FC-4
	10/08/1993
	02/12/1993
	115
			
	Superv.Ass.FC-4
	03/12/1993
	08/08/1994
	249
	365
	FC-4
	3/5 FC-4, 2/5 FC-5

	Superv.Ass.FC-4
	09/08/1994
	16/11/1995
	465
			
Conforme demonstra o quadro acima, o servidor faz jus a 3/5 de FC-4 e 2/5 de FC-5, de modo que a concessão em apreço não apresenta a irregularidade indicada pela unidade técnica em sua instrução.
Ante o exposto, o Ministério Público de Contas manifesta-se pela legalidade do ato de aposentadoria em favor do servidor Edgard Polito.”
É o relatório.

não há

Procurador Júlio Marcelo de Oliveira.

APOSENTADORIA. NÃO IDENTIFICAÇÃO DE IRREGULARIDADES NO ATO. LEGALIDADE. REGISTRO.

APOSENTADORIA (APOS)

Secretaria de Fiscalização de Pessoal (SEFIP).

Em exame a aposentadoria do sr. Edgard Polito, ex-técnico judiciário da Justiça Federal da 3ª Região.
2.	Na instrução do feito, a Secretaria de Fiscalização de Pessoal (Sefip) , vislumbrando erro na incorporação de “quintos” pelo interessado, propugna a negativa de registro do ato. Para a unidade técnica, tendo exercido “a função FC-4 durante 4 anos, 8 meses e 13 dias (períodos intercalados entre 02/09/1985 e 16/11/1995) e a função FC-5 durante 1 ano, 4 meses e 26 dias (períodos intercalados entre 28/09/1987 e 30/11/1991) , o servidor teria o direito de incorporar 4/5 da função FC-4 e 1/5 da função FC-5”, e não 3/5 de FC-4 e 2/5 de FC-5, como consta de seus proventos.
3.	O Ministério Público, em divergência, entende correta a atribuição de “quintos” ao inativo, manifestando-se, assim, favoravelmente ao registro do ato.
4.	Assiste razão ao Parquet.
5.	Embora o sr. Edgard Polito tenha exercido a função comissionada FC-5 por menos de dois anos, fez, sim, jus à incorporação de 2/5 da gratificação, haja vista tratar-se da função desempenhada por mais tempo nos respectivos períodos aquisitivos. A propósito, eis a disciplina da matéria estabelecida no então vigente art. 3º, § 3º, da Lei 8.911/1994:
“Art. 3º Para efeito do disposto no § 2º do art. 62 da Lei nº 8.112, de 11 de dezembro de 1990, o servidor investido em função de direção, chefia e assessoramento, ou cargo em comissão, previsto nesta Lei, incorporará à sua remuneração a importância equivalente à fração de um quinto da gratificação do cargo ou função para o qual foi designado ou nomeado, a cada doze meses de efetivo exercício, até o limite de cinco quintos. 
............................................................................................................................................
§ 3º Quando mais de um cargo em comissão ou função de direção, chefia e assessoramento houver sido exercido no período de doze meses, a parcela a ser incorporada terá como base de cálculo a exercida por maior tempo.”
6.	Pois bem, como demonstrou o Ministério Público no parecer que compõe o relatório precedente, encerrado o período aquisitivo de seu primeiro “quinto”, em outubro de 1986, o sr. Edgard Polito exerceu a FC-2 por 118 dias, a FC-5 por 232 dias e a FC-4 por 15 dias, completando novo ciclo de doze meses e fazendo jus, assim, a 1/5 da FC-5, por ser a função comissionada desempenhada por maior tempo.
7.	Mais tarde, no período aquisitivo iniciado em junho de 1990, exerceu a FC-4 por 83 dias e a FC-5 por 282 dias, perfazendo outros doze meses e adquirindo direito ao segundo quinto da FC-5.
8.	Não se verifica, portanto, a falha apontada pela Sefip.
9.	Como também nenhuma outra irregularidade foi identificada nos autos, o título de aposentadoria do ex-servidor encontra-se apto a receber a chancela desta Corte.
10.	Diante do exposto, voto no sentido de que este Colegiado adote a deliberação que ora submeto à sua apreciação.
TCU, Sala das Sessões Ministro Luciano Brandão Alves de Souza, em 13 de agosto de 2019.
BENJAMIN ZYMLER 
Relator